臺灣高等法院刑事判決　　　　　　94年度上重更(一)字第29號
上　訴　人
即　被　告　丁○○
　　　　　　　　　　（現羈押於臺灣臺北看守所）
　　　　　　丙○○
　　　　　　　　　　　33
　　　　　　　　　　（現羈押於臺灣臺北看守所）
共　　　同
指定辯護人　本院公設辯護人甲○○
上列上訴人因毒品危害防制條例等案件，不服臺灣桃園地方法院
93年度重訴字第65號，中華民國93年11月22日第一審判決（起訴
案號：臺灣桃園地方法院檢察署93年度偵字第12832號)，提起上
訴，判決後，經最高法院第一次發回，本院判決如下：
    主  文
原判決撤銷。
丁○○共同運輸第一級毒品，累犯，處無期徒刑，褫奪公權終身
。
丙○○共同運輸第一級毒品，處無期徒刑，褫奪公權終身。
扣案之如附表所示之第一級毒品海洛因，均沒收銷燬之；扣案之
毒品包裝袋（總重柒玖壹點貳玖公克）、行李箱貳只、諾基亞牌
行動電話手機壹具、摩托羅拉牌行動電話手機壹具，均沒收。未
扣案之運輸毒品所得新臺幣貳萬伍仟元沒收，如全部或一部不能
沒收時，以其財產抵償之。
    事  實
一、丁○○前於民國90年間因違反能源管理法案件，經臺灣苗栗
    地方法院簡易庭於90年12月31日以90 年度苗簡字第257號判
    處有期徒刑3月確定，嗣於91年4月29日易科罰金執行完畢。
二、丁○○、丙○○均明知毒品海洛因係屬毒品危害防制條例第
    2條第2項第1款所列第一級毒品(下簡稱：毒品海洛因），並
    屬行政院依據懲治走私條例第2條第4項規定公告之管制進口
    物品（係「懲治走私條例公告管制物品項目及其數額」甲項
    第4款規定之管制進出口物品)，未經許可不得運輸，亦不得
    私運進口。緣丁○○於93年6月間，在其友人張明玨(知情與
    否另待檢察官偵查，目前尚不能證明有共同正犯關係）所經
    營位於彰化縣二水鄉○○村○○路之檳榔攤內，結識一位姓
    名年籍均不詳綽號「大頭」之成年男子，言談之間，該名綽
    號「大頭」之男子得知丁○○經濟狀況欠佳，乃詢問丁○○
    是否願為他人自泰國地區運輸內藏有毒品海洛因之行李箱入
    境臺灣，並言明提供赴泰之來回機票、住宿費用，事成後另
    給付丁○○新臺幣（下同）15萬元之報酬，丁○○明知「大
    頭」許以高額報酬要其專程至泰國地區攜帶返臺之行李箱內
    藏有屬禁止運輸及私運進口之毒品海洛因，竟因貪圖報酬而
    應允之。另丙○○亦因經濟困窘，曾多次向其友人透露願赴
    泰國運輸毒品來臺，以獲得高額報酬，「大頭」得知上情後
    ，遂於不詳時、地，向丙○○提議以提供赴泰之來回機票、
    住宿費用，事成後並給付13萬元為報酬之條件，邀約丙○○
    自泰國地區運輸內藏有毒品海洛因之行李箱入境臺灣，丙○○明知「大頭」許以高額報酬要其專程至泰國地區攜帶返臺
    之行李箱內藏有屬禁止運輸及私運進口之毒品海洛因，亦因
    貪圖報酬而應允之。嗣於93年8月5日16時許至17時許，「大
    頭」及另一位姓名年籍均不詳綽號「阿義」之成年男子與丁○○、丙○○相約於臺中市○○路某餐飲店內謀議確認赴泰
    運輸毒品海洛因返臺之細節，「阿義」、「大頭」且交待由
    丁○○帶領丙○○一同赴泰國曼谷，丁○○並負責看顧丙○○，「阿義」同時交付其二人一位姓名年籍均不詳綽號「阿
    猴」之成年男子在泰國曼谷之電話號碼，要其等抵達泰國曼
    谷後主動與「阿猴」聯絡，「阿猴」會為其等處理在泰國之
    一切事宜，「阿義」另又交付丁○○、丙○○二人前往泰國
    之機票、零用金共2萬5千元（機票及2萬5千元均交由丁○○
    收受，「阿義」交待其中1萬5千元係給丁○○，1 萬元係給
    丙○○）、及屬「阿義」所有供丁○○、丙○○二人聯絡運
    輸毒品海洛因事宜用之行動電話手機2 具（其中諾基亞牌手
    機1具交由丁○○使用、摩托羅拉牌手機1具交由丙○○使用
    ），復告知其二人攜帶內藏毒品海洛因之行李箱返臺後即會
    有人主動與其等聯絡。丁○○、丙○○遂與「大頭」、「阿
    義」、「阿猴」基於運輸及私運屬管制進口物品之毒品海洛
    因進入中華民國境內之共同犯意聯絡及行為分擔，由「阿義
    」駕車搭載丁○○、丙○○至臺中市飛狗巴士車站搭車前往
    位於桃園縣大園鄉之中正國際機場（下簡稱：桃園中正機場
    ），丙○○、丁○○於同日23時5 分許，共同搭乘長榮航空
    BR75號班機前往泰國曼谷，於翌（6）日凌晨2時許抵達曼谷
    後，丁○○即依「阿義」先前之指示以行動電話手機致電「
    阿猴」，「阿猴」旋將丁○○、丙○○接送至某不詳店名之
    飯店，嗣於同年月10日深夜24時許（即11日凌晨零時許），
    另一姓名年籍均不詳年約40餘歲之華裔成年男子，亦基於與
    丁○○、丙○○、「大頭」、「阿義」、「阿猴」等人共同
    運輸及私運屬管制進口物品之毒品海洛因進入中華民國境內
    之犯意聯絡及行為分擔，攜帶屬其所有外層夾層內均置有以
    同屬其所有之藍色膠布包覆之毒品海洛因之藍、綠色行李箱
    各1 只及返臺機票，至丁○○、丙○○所住宿之飯店內，分
    別將上開行李箱及物品交付予丁○○、丙○○，其中丁○○
    取得者為藍色行李箱、丙○○取得者為綠色行李箱，其二人
    旋將隨身所攜之衣物置入上開行李箱予以偽裝，丁○○於翌
    （11）日12時許攜帶上開藍色行李箱1只，搭乘長榮航空BR2
    12號班機返臺，於當日17時許入境桃園中正機場，而丙○○
    則攜帶另1只綠色行李箱，接續搭乘同年月11日14 時許長榮
    航空BR68號班機自泰國返臺，於當日21時許入境桃園中正機
    場，而共同將毒品海洛因運輸、私運進口臺灣得逞（其二人
    各該行李箱內藏置之毒品海洛因重量詳如附表所示）。嗣於
    同日17時50分許，丁○○在桃園中正機場第二航廈辦理通關
    手續時，經臺北關稅局稽查組人員以X 光檢查儀檢查丁○○
    所攜之前開行李箱，發現有異，乃會同內政部警政署航空警
    察局安檢隊警員檢查該只行李箱，當場於該行李箱之夾層內
    查獲扣得藏置有毒品海洛因，並扣得上揭諾基亞牌之行動電
    話手機1具。於同日21時50 分許，丙○○亦在桃園中正機場
    第二航廈辦理通關手續時，經臺北關稅局稽查組人員以X 光
    檢查儀檢查丙○○所攜之前開行李箱，發現有異，乃會同內
    政部警政署航空警察局安檢隊警員檢查該只行李箱，當場於
    該行李箱之夾層內查獲藏置有毒品海洛因，並扣得上揭摩托
    羅拉牌之行動電話手機1具，因而查獲上情。
三、案經內政部警政署航空警察局移送臺灣桃園地方法院檢察署
    檢察官偵查起訴。
    理  由
壹、認定犯罪事實所憑之證據及理由：
一、訊據上訴人即被告丁○○、丙○○固對於其二人皆因經濟狀
    況欠佳，與「大頭」、「阿義」等人共謀至泰國帶回內裝有
    違禁物品之行李箱，事成之後可取得報酬各15萬元、13萬元
    ，93年8月5日其二人共同搭機至泰國，由「阿猴」之人安排
    住宿等事宜，並收受年約40歲之華裔男子交付之行李箱，於
    同年月11日先後接續搭機攜帶該等內裝有毒品海洛因之行李
    箱由泰國返臺，為警查獲等事實，均坦承不諱，惟被告丁○○辯稱：其僅知行李箱內裝有違禁物品，但不知是毒品海洛
    因，不確定裝什麼，其係被人利用，原審量刑過重云云；被
    告丙○○辯稱：不知裡面是毒品，原審量刑過重云云。本院
    指定辯護人亦為被告丁○○、丙○○二人辯稱：被告二人經
    濟狀況不好，貪圖小利，被人利用，且所帶入的毒品沒有流
    入市面，造成危害尚輕微，請求從輕量刑等語。
二、經查：
    (一)對於被告丁○○及丙○○二人前揭分別經「大頭」之人許
      以高額之報酬而同意專程至泰國取行李箱返臺，嗣經「大
      頭」、「阿義」與被告丁○○、丙○○相約於臺中市○○
      路某餐飲店內謀議確認赴泰帶回皮箱返臺之細節，「阿義
      」並交付其等機票、2萬5千元零用金（機票及2萬5千元均
      交由被告丁○○收受，「阿義」交待其中1萬5千元係給被
      告丁○○，1萬元係給被告丙○○)、扣案之行動電話手機
      2 具，其二人於93年8月5日23時5 分許，共同搭乘長榮航
      空BR75號班機前往泰國曼谷，至曼谷後由被告丁○○依指
      示聯絡「阿猴」安排住宿，並由年約40歲之華裔男子交付
      扣案之行李箱，嗣於同年月11 日各自攜帶行李箱1只，搭
      乘長榮航空班機返臺，先後為警查獲該二人攜帶之行李箱
      內皆藏置有毒品海洛因等事實，業據被告丁○○、丙○○
      分別於警詢、偵查及原審法院、本院上訴審、本院本案審
      理時，坦承不諱(被告丁○○部分，見偵查卷第4頁背面至
      第5頁、第7頁至第8頁、第4至5頁、第10頁至第11 頁、第
      54頁至第56頁、第69頁至第70頁、第74頁至第76頁、93年
      度聲羈字第469號卷第6頁、原審卷第16頁至第20頁、第41
      頁至第42頁、第88頁、第89頁、第90頁至第92頁、本院上
      訴審卷第80頁、本院本案卷第10頁、第89頁至第91頁；被
      告丙○○部分，見偵查卷第10頁至第11頁、第13頁至第14
      頁、第51頁至第53頁、第74頁至第76 頁、上開聲羈卷第6
      頁，原審卷第12頁至第16頁、第42頁至第43頁、第89頁、
      第92頁、本院上訴審卷第81頁、本院本案卷第10頁、第89
      頁至第91頁），並有臺北關稅局扣押貨物運輸工具收據暨
      搜索筆錄、機票影本（載明其二人於93年8月5日出境臺灣
      前往泰國曼谷，係搭乘當日23時5 分之長榮航空BR75號班
      機）、其二人之旅客入出境紀錄查詢表、中正國際機場入
      出境服務站檢查通知單、臺北國稅局稽查組X 光檢查儀注
      檢行李報告表各1 份、扣案之行李箱內夾層、毒品海洛因
      等照片8幀在卷足憑（見偵卷第23 至24頁、第33頁至第34
      頁、第38至39頁、第40至41頁、第44頁、第29頁至第32頁
      ），且有供聯絡運輸毒品事宜用之行動電話手機2 具、私
      藏夾帶運輸毒品用之行李箱2 只扣案可證。而於被告丁○○、丙○○攜帶入境之行李箱外層夾層內被查獲以藍色膠
      布包覆之白色粉末，經送法務部調查局鑑定之結果，均檢
      出含有第一級第六項毒品海洛因之成分，其重量各如附表
      所示，亦有該局93年9月7 日調科壹字第080008148號鑑定
      通知書1紙在卷足證(見偵查卷第78頁），足認被告丁○○
      及丙○○此等部分自白均與事實相符，得為判斷事實之基
      礎。又對於究竟係何人許以報酬要丙○○去泰國曼谷取行
      李箱一節，被告丙○○前後供述固不一致，並曾供稱：係
      丁○○約其至泰國等語，惟為被告丁○○所否認，辯稱：
      在阿義帶丙○○到文心路泡沫紅茶店之前，其未見過丙○○等語。查依被告丙○○於原審曾供稱：「是大頭說到泰
      國帶東西回臺會有13萬元，當初是阿義帶我去臺中找丁○○，然後與丁○○一起到中正機場坐飛機到泰國」等語（
      見原審卷第42頁），並承認確有與大頭、阿義在文心路見
      面之事（見原審卷第92頁），則應足認：出面許以高額報
      酬邀約被告丙○○至泰國取內藏毒品海洛因行李箱之人應
      為「大頭」，且係由「阿義」帶丙○○與丁○○見面之事
      實。至於被告丙○○之所以會稱：係被告丁○○要其運毒
      等語，應係因共犯「阿義」交代細節及交付機票、護照、
      零用金之對象，均為被告丁○○，由被告丁○○負責帶同
      被告丙○○至泰國，被告丁○○於偵查中並供稱：其與丙○○一起出國係「阿義」、「大頭」要其看顧丙○○，不
      要讓丙○○跑走等語(被告丁○○相關供述見偵查卷第5頁
      、第54頁、原審卷第91頁），被告丙○○自然會將被告丁○○與「大頭」等人視為同等地位，而為上揭供述，自不
      足為異，附此敘明。
    (二)被告丁○○及丙○○於本院本案審理時固均辯稱：不知行
      李箱內是毒品海洛因云云。經查：
      (1)被告丙○○對其於事先就扣案行李箱內藏有毒品海洛因
        之事實是否知情，前後供述不一，惟其於警詢中已供稱
        ：「我出國前即已知道要攜帶海洛因毒品回國」等語（
        偵查卷第13頁背面），於原審又分別供稱：「和丁○○
        出國前就知道是要攜帶毒品回國」等語（見原審卷第15
        頁）、「我出發前就知道可能是要帶毒品」云云（見原
        審卷第43頁）、「我不知海洛因藏在行李箱何處，但我
        之前就知道裡面藏有海洛因」等語（見原審卷第92頁）
        ，於本院上訴審審理時復供稱：「行李箱交給我時，因
        為毒品數量很多，從外觀就可以看出來裝毒品」等語（
        見上訴審卷第51頁）；被告丙○○於原審並曾承認：其
        事前有對外放風聲，表示其願到泰國帶毒品海洛因，因
        此為運毒集團找上等情（見原審卷第90頁）。是已足證
        被告丙○○明知「大頭」等人許以高額報酬要其自泰國
        專程攜帶入境之物係內藏有毒品海洛因之行李箱。
      (2)被告丁○○雖否認知所攜帶之行李箱內藏有毒品海洛因
        之事實。惟查：被告丁○○於警詢中供稱：「因上次大
        頭仔有給酬勞，所以我懷疑可能有違禁品」云云（見偵
        查卷第8頁正面)，於原審則分別供稱：「我知道是違禁
        品，但詳細東西我不清楚」云云（見原審卷第20頁）、
        「這麼做就是為了錢，˙˙˙我不知道行李箱內是裝海
        洛因，我是到機場被查獲後才知道的。之前我有懷疑過
        ，但確切是何物我就不知道了」云云（見原審卷第42頁
        ）、「我當時不能確認裡面是海洛因，只知道是違禁品
        ˙˙˙我當時感覺重重的，知道裡面夾層藏有東西」云
        云（見原審卷第89頁、第92頁）。由被告丁○○於原審
        所述：「之前我有懷疑過（毒品海洛因），但確切是何
        物我就不知道了˙˙˙。我當時不能確認裡面是海洛因
        ，只知道是違禁品˙˙˙我當時感覺重重的，知道裡面
        夾層藏有東西」云云，已見被告丁○○雖否認明知，但
        其本人亦承認其知其所攜帶之行李箱內藏有違禁物品之
        事實，且供稱：其有懷疑為毒品海洛因云云。又就被告
        丁○○是否知所攜帶之物為毒品之事實，業據同案被告
        丙○○於偵查中以證人身分具結證稱：「董有說弄毒品
        進來，要搭機去泰國當天在中正機場聽他說的」等語。
        （見偵查卷第76頁），嗣於本院本案以證人身分經被告
        丁○○之辯護人詰問時，其亦證稱：「（問：丁○○在
        出發前2、3天，及出發前在中正機場，都有說這次出國
        是要攜帶毒品入境？）（提示偵卷第75、76頁）對啊。
        丁○○有這樣講過」等語明確（見本院本案卷第84頁）
        。觀以被告丙○○於本院本案審理時雖變異前詞，否認
        知行李箱內有毒品海洛因，但仍承認於偵查中有為上揭
        供證，其此一承認顯亦對其本人不利，若非確有其事，
        其要無於本院仍承認有為該一供證之理，更何況，被告
        丙○○與被告丁○○，就本案而言，係同被查獲且同其
        罪責，無利害關係相反或對立之情形，被告丙○○實無
        設詞誣陷被告丁○○之必要。再參以依被告丁○○於警
        詢、偵查及原審法院審理時所供稱：之前與被告丙○○
        均不相識，93年8月5日是第一次見面，「阿義」交代其
        帶丙○○共同赴泰，並將被告丙○○之相關證件及二人
        赴泰之零用金2萬5千元交代其保管等語，顯見被告丁○○雖係與被告丙○○共同赴泰私運毒品入境，然共犯「
        阿義」交代細節、證件及交付零用金之對象，均為被告
        丁○○，被告丁○○於偵查中並承認其與丙○○一起出
        國係「阿義」、「大頭」要其看顧丙○○，不要讓丙○○跑走等語，亦見前述，顯然「阿義」、「大頭」與被
        告丁○○關係較為密切，且信賴被告丁○○，對於本次
        赴泰運毒之目的及細節，被告丁○○自當較被告丙○○
        更為清楚，是要無被告丙○○業已知悉赴泰目的係為攜
        帶毒品海洛因返臺，被告丁○○反而不知之理？且關於
        此行之目的，由被告丁○○再次告知被告丙○○，亦與
        其二人與「阿義」、「大頭」間關係之差異及被告丁○○同時負責看顧被告丙○○之情形相符合。是益見：被
        告丙○○上述供證應可採信，被告丁○○應本即明知「
        大頭」等人要其自泰國所帶回之行李箱內藏有毒品海洛
        因之事實，且其此行並有帶領、看管被告丙○○之責任
        ，其所謂：「只知道是違禁物」，應屬避重就輕之詞。
      (3)又被告丁○○、丙○○均坦承其二人本次赴泰之機票、
        食宿、零用金均非由其二人支付，而皆係由綽號「阿義
        」之人為其二人打點，另綽號「大頭」之人並承諾其二
        人若自泰國攜帶行李箱返國成功交貨後，各可獲得15萬
        元、13萬元之報酬之事實。查依卷附照片顯示：被告二
        人所攜之行李箱僅為一般市面常見之款式，非有何特別
        之處，若非該等行李箱內藏置有如毒品海洛因之高價並
        有被查獲之高危險性之毒品，「大頭」等人自無可能以
        15萬元、13萬元之高額報酬僱人專程至泰國攜帶該等行
        李箱返臺之理，況且，被告二人受僱前往之泰國地區係
        毒品海洛因盛行之地區，為有一般具有社會經驗之人所
        知之事實，而運毒者將毒品海洛因外觀以其他物品包裝
        ，藏匿在行李箱內用以矇混通關，為販毒集團常用之運
        輸毒品方式，亦業經國內電視新聞及報紙等媒體於多次
        採訪警方查獲此類案件時廣為報導，被告二人均為高職
        畢業（見偵查卷第6頁、第10頁)，皆屬有社會經驗及常
        識之成年人，其二人對於走私毒品者，常利用於泰國入
        境之遊客行李箱內夾帶毒品海洛因闖關入境臺灣之犯罪
        方式，自皆有所認知，是其二人於見「大頭」之人許以
        上述非比尋常之高額報酬僅要求其等專程自泰國攜帶行
        李箱返臺之初，自應均對「大頭」等人欲其等攜帶返臺
        之行李箱內所藏置之物係屬較尋常一般違禁物價值更高
        之毒品海洛因一節，有所知悉。再參以被告二人前引「
        知毒品海洛因」或「懷疑毒品海洛因」之供述及被告丁○○與「大頭」、「阿義」之關係顯較被告丙○○為密
        切，被告丁○○尚負責帶領、看顧被告丙○○等事證，
        實足認其二人於受「大頭」許以高額報酬至泰國取拿行
        李箱及與「阿義」見面謀議之際，皆已明知其二人本次
        受僱專程前往泰國所取拿之行李箱內係藏置有毒品海洛
        因之事實。被告二人所辯：不知所攜帶物品為毒品海洛
        因云云，均不足採。
    (三)按共同正犯之成立，祇須行為人間有犯意聯絡及行為分擔
      ，即屬成立，既不問犯罪意思起自何人，亦不必各個階段
      犯行均經參與，俱應於犯意聯絡之範圍內負全部犯罪事實
      之刑責。查從前揭證據顯示之本案整個私運、運輸毒品海
      洛因過程，係由共犯「大頭」許以報酬邀約被告丁○○、
      丙○○走私毒品海洛因入境，並由「大頭」、「阿義」相
      約其二人見面確認謀議，由「阿義」負責告知被告丁○○
      、丙○○二人赴泰事宜，在泰國地區則由「阿猴」及另一
      姓名年籍均不詳華裔男子前往接機及交付毒品海洛因，已
      如前述，應足認被告丁○○、丙○○與「大頭」、「阿義
      」、「阿猴」及該華裔男子間，主觀上互有運輸毒品之正
      犯犯意聯絡（「大頭」等人及被告丁○○、丙○○彼此間
      ，均有將被告丁○○、丙○○之運輸、私運毒品海洛因之
      實行行為，視為自己犯行之自己共同犯罪之意思），客觀
      上有各自行為分工，均為共同正犯。又本案「大頭」、「
      阿義」、「阿猴」及姓名年籍均不詳之華裔男子，均無姓
      名年籍可查，且依本案係跨國性運毒犯行之特性，參與者
      應皆有相當之社會經驗，故尚無證據證明該等共犯中有係
      少年者而有因與少年共犯應加重其刑之事由，是應認共犯
      「大頭」、「阿義」、「阿猴」及姓名年籍均不詳之華裔
      男子皆為成年男子，併此敘明。
    (四)被告丁○○雖聲請傳喚證人張明玨、乙○○，欲證明其係
      遭張明玨利用而自泰國運毒返臺之情。惟證人張明玨於原
      審經傳喚到庭，經交互詰問，其證稱：「大頭與丁○○是
      在我位於彰化縣二水鎮鄉○○路之檳榔攤認識，後續他們
      有電話聯絡，我不清楚，丁○○出事後，大頭就沒有來過
      我檳榔攤，丁○○出事也是丁○○弟弟告訴我才知道，我
      沒有跟被告說帶皮箱，也沒有說會有錢拿，我並沒有聽到
      被告與大頭間有談及出國帶皮箱的事。我綽號有笨福、名
      玨，但沒有阿義」等語（見原審卷第84頁至第86頁，本院
      本案亦有傳訊證人張明玨，惟該證人依刑事訴訟法第 181
      條規定拒絕證言）。且被告丁○○於警詢及偵查中均未提
      及其運輸毒品入臺係遭張明玨利用一節，僅稱：「大頭仔
      告訴我成功帶回臺灣可獲得15萬元。機票是我朋友綽號本
      福介紹的另一名男子大頭仔幫我處理。大頭仔是我一名彰
      化朋友綽號本福之男子在二水賭博時介紹的」等語（見偵
      查卷第7頁正、反面、第8頁正面），其嗣於原審改稱：「
      是張明玨告訴我他已經跟大頭聯絡好了，說拿皮箱有錢拿
      」、「我在警、偵訊未提到，是因為我當時沒有想到」等
      語（見原審卷第20頁、第86頁），核與其於警詢中所述尚
      有出入，再者，在文心路與「阿義」等人見面謀議至泰國
      取行李箱之時，張明玨並未在場，亦為被告丁○○自承在
      卷，自尚難僅憑被告丁○○此一前後不一之供述，遽認張
      明玨亦有參與本件運輸毒品海洛因犯行之構成要件行為或
      與「大頭」、被告丁○○等人間有運輸、私運毒品海洛因
      之共同犯意聯絡。至於證人乙○○於本院本案雖結證稱：
      「是張明玨叫丁○○去的，我可以作證。我自己被判共同
      運輸毒品案件，也是張明玨叫我去的。我知道張明玨叫丁○○去運毒，是張明玨跟我說的。他說丁○○也有要到泰
      國去拿東西。他沒有告訴我正確要去的時間是什麼時候。
      丁○○有沒有去我也不知道」等語（見本院本案卷第79頁
      頁至第82頁），但證人乙○○亦稱不知有大頭之人，是證
      人乙○○所稱其本人至泰國運毒之事（查係發生於93 年9
      月間），與被告丁○○本案係屬不同之犯罪事實，且證人
      乙○○所稱是張明玨叫被告丁○○運毒一語，核與被告丁○○於警詢及原審中所稱：係大頭之人許以其15萬元報酬
      等語不符。更何況，依證人乙○○所述至多僅能使人懷疑
      張明玨對本案運毒之事可能知情，而依被告丁○○前引供
      述，亦僅能認定張明玨有介紹被告丁○○與大頭之人認識
      之行為，並無證據證明張明玨亦有參與共同謀議，且若係
      單純知情之介紹行為，則應屬對「大頭」等人運輸、私運
      毒品海洛因犯行之幫助行為，尚非屬運輸、私運犯罪之構
      成要件行為，是依卷內現存證據資料，自難認張明玨係被
      告丁○○本案犯行之共同正犯，更遑論被告丁○○於本院
      本案所稱之「貨主」云云（見本院本案卷第93頁），附此
      敘明。
三、綜上所述，本件事證明確，應足認被告丁○○、丙○○二人
    確有共同自泰國運輸第一級毒品海洛因入境臺灣之行為及犯
    意，被告二人所辯，要屬事後卸責之詞，不足採信，其二人
    犯行均洵堪認定。
貳、論罪科刑及沒收部分：
一、按毒品海洛因係毒品危害防制條例第2 條第2項第1款規定之
    第一級毒品，且屬行政院依懲治走私條例第2條第4項公告之
    「管制物品及其數額」甲項第4 款所列之管制進出口物品。
    又懲治走私條例第2條第1項所謂私運管制物品進口，係指由
    國外或自大陸地區私運管制物品，進入臺灣地區而言；輸入
    之既遂與未遂，又以是否已進入國界為標準；而運輸毒品罪
    祇以所運輸之毒品已實施運送為已足，並非以運扺目的地為
    完成犯罪之要件，換言之，區別該罪既遂、未遂之依據，應
    以已否起運為準，既已起運，構成該罪之輸送行為即已完成
    ，不以達到目的地為既遂條件。查被告丁○○、丙○○自泰
    國曼谷私運、運輸毒品海洛因抵達我國中正機場，雖於通關
    時，先後為警查獲，但其人二人既已搭機抵達中正機場，並
    下機進入我國領域內（含上開行李），其等私運管制物品毒
    品海洛因進口及運輸毒品海洛因之行為皆已經完成。核被告
    二人所為，均係犯毒品危害防制條例第4條第1項之運輸第一
    級毒品罪及懲治走私條例第2條第1項之私運管制物品進口罪
    。被告丁○○、丙○○所為之持有第一級毒品之低度行為為
    運輸毒品之高度行為所吸收，均不另論罪。其二人對同一批
    毒品海洛因，基於共同之單一犯意，自泰國接續起運搭乘不
    同班機先後入境臺灣之行為，侵害同一法益，係屬接續犯。
    又本案係共犯「大頭」許以報酬邀約被告丁○○、丙○○走
    私毒品海洛因入境，並由「大頭」、「阿義」相約其二人見
    面謀議，由「阿義」負責告知被告丁○○、丙○○二人赴泰
    事宜，在泰國地區則由「阿猴」及一姓名年籍不詳華裔成年
    男子前往接機及交付第一級毒品，足見被告丁○○、丙○○
    與「大頭」、「阿義」、「阿猴」及該華裔男子間，互有犯
    意聯絡及行為分擔，均為共同正犯，前已敘及，起訴書犯罪
    事實僅認被告丁○○、丙○○二人有共同正犯關係，自有未
    合，附此敘明。被告丁○○、丙○○所犯前開二罪名，乃以
    一行為而同時觸犯之，為想像競合犯，應依刑法第55條之規
    定，從一重之運輸第一級毒品罪處斷。
二、被告丁○○前於90年間因違反能源管理法案件，經臺灣苗栗
    地方法院簡易庭於90年12月31日以90 年度苗簡字第257號判
    處有期徒刑3月確定，91年4月29日易科罰金執行完畢，有本
    院被告前案紀錄表1紙在卷足憑，被告丁○○於5年內再犯本
    案，為累犯，惟運輸第一級毒品罪法定本刑為死刑、無期徒
    刑部分不得加重，應僅就得併科之罰金刑部分加重其刑。
三、又按毒品危害防制條例第17條第1項固規定，犯同條例第4條
    第1 項之罪，供出毒品來源，因而破獲者，得減輕其刑。惟
    此條項立法意旨重在鼓勵具體供出其上游販毒者，俾資追查
    該毒梟前手及其上游毒品，以杜絕毒品之蔓延與氾濫為目的
    。倘未因其自白進而查獲毒梟前手或其上游毒品者，自不得
    執此邀本條規定之寬減（最高法院92年度臺上字第2897號判
    決意旨參考）。被告丁○○、丙○○於本案被查獲後，雖供
    稱：有「大頭」、「阿義」、「阿猴」、另一名不詳姓名、
    年籍之華裔男子等人，但該等人無一有真實姓名，自不得謂
    已破獲。又被告丁○○所稱之張明玨，無論被告丁○○如何
    之指稱，張明玨亦顯非上游提供毒品海洛因來源之人（本案
    毒品海洛因提供者係在泰國），是本案被告二人均無該項規
    定之適用，附此敘明。
四、原審認被告丁○○、丙○○罪證明確，而予依法論科，固非
    無見，惟查：(一)被告二人與「大頭」、「阿義」相約於臺中
    市○○路某餐飲店內謀議確認赴泰運毒之時間，依被告丁○○於警詢及偵查中之供述，應係93年8月5日16時許至17時許
    （見偵查卷第4頁背面、第54頁)，原審判決認定係同日中午
    ，尚有未洽；(二)原審於理由欄雖說明被告丁○○、丙○○與
    「大頭」、「阿義」、「阿猴」及該華裔男子間，互有犯意
    聯絡及行為分擔，均為共同正犯。惟於事實欄就「阿猴」及
    該華裔男子是否有共同之犯意聯絡，並未載明，尚有未盡完
    備之處；(三)原審判決認定共犯「大頭」、「阿義」、「阿猴
    」及該華裔男子，均係成年之人，惟未說明其認定之理由，
    亦欠周詳。被告丁○○、丙○○上訴否認明知所運者係第一
    級毒品海洛因，指摘原審判決，核無理由。又被告丁○○、
    被告丙○○均主張原審量刑太重，惟關於刑之量定，係實體
    法上賦予法院得為自由裁量之事項，倘法院未有逾越法律所
    規定之範圍，或濫用其權限，即不得任意指摘為違法。被告
    二人上訴，認原判決量刑過重，就原審法院適法範圍裁量權
    之行使為爭執，惟原審量刑，已審酌被告二人之各種犯罪情
    狀，並無明顯失出失入，被告二人所稱原審量刑過重云云，
    均無理由。惟原判決既有上揭可議之處，自應由本院將原判
    決撤銷改判。爰審酌被告丁○○、丙○○因經濟狀況不佳，
    竟為貪圖報酬，受邀參與運毒，其二人本件運輸毒品海洛因
    之量頗鉅，惟念其二人尚非首謀之人，走私所運輸之第一級
    毒品復在未流入市面前即時查獲，尚未對社會大眾之身體健
    康造成重大影響及其二人之品行、素行、犯罪手段、犯後態
    度等一切情狀，均量處無期徒刑，併均依刑法第37條第1 項
    之規定，宣告褫奪公權終身。至於公設辯護人雖以前詞為被
    告二人主張酌減刑度，然本院審酌毒品戕害國民健康至鉅，
    製造、運輸、販賣等行為情節尤重，更應被非難，此所以為
    法所不容而懸為厲禁，本案被告二人共同參與運輸入境之第
    一級毒品海洛因之數量，就純質淨重總計即高達3359點51公
    克，數量甚鉅，對社會可能造成之危害甚大，其二人明知此
    為法所嚴禁，僅因經濟困窘及己身之私利即參與，自甚為可
    訾，應予非難，依一般國民社會感情，難認其二人本件犯行
    可堪憫恕，且本院衡酌上情，科以所犯本件最低度刑即無期
    徒刑，亦無情輕法重之情，難認有刑法第59條酌減法定刑度
    之適用，併此敘明。
五、沒收部分：
    (一)按基於共同犯罪行為，應由共犯各負全部責任之理論，從
      而被告丁○○私運回臺如附表編號一所示之毒品海洛因及
      被告丙○○夾帶入境如附表編號二所示之毒品海洛因，均
      屬第一級毒品，應依毒品危害防制條例第18條第1 項前段
      規定，宣告沒收銷燬之。
    (二)次按毒品危害防制條例第19條第1 項關於沒收之規定，係
      採義務沒收主義。故凡犯同條例第4條至第9條、第12條、
      第13條或第14條第1項、第2項之罪者，其供犯罪所用之物
      或因犯罪所得之財物，且屬犯人所有者，即應依該規定沒
      收（最高法院93年度臺上字第1360號、第1365號判決意旨
      參照）。扣案之行動電話手機2 具，係共犯「阿義」所有
      交付被告丁○○、丙○○作為連絡運輸毒品事宜之用，而
      行李箱2 只係不知名華裔成年共犯所有並為私藏夾帶便於
      運送毒品海洛因之用，另扣案之毒品海洛因之外包裝袋（
      空包裝總重為791點29公克)，亦應屬該不知名華裔成年共
      犯所有，並用於包裹毒品，防止毒品漏逸、潮濕，以便於
      攜帶運輸，亦屬供運輸毒品所用之物，復經鑑定機關就此
      等包裝物與毒品分別鑑析其重量，有前開法務部調查局鑑
      定通知書可憑，足證與毒品並無不可析離之關係，爰均依
      毒品危害防制條例第19條第1 項之規定，宣告沒收。又上
      開物品既經扣案，自無全部或一部不能沒收之情形，即無
      庸依同條項之規定另諭知如全部或一部不能沒收時，追徵
      其價額或以其財產抵償之。
    (三)被告丁○○、丙○○此次運輸毒品實際自共犯「大頭」、
      「阿義」共取得2萬5千元之零用金，此據被告丁○○、丙○○供述在卷，自屬其二人因本件運輸第一級毒品犯罪所
      得之財物，雖未扣案，惟揆諸前揭說明，爰依同條例第19
      條第1 項規定宣告沒收，如全部或一部不能沒收時，以其
      財產抵償之。又被告丁○○、丙○○雖自承運輸第一級毒
      品海洛因成功後可分得15萬、13萬元之報酬，惟被告丁○○、丙○○均尚未實際取得該等報酬，自無庸對之宣告沒
      收。至於未扣案之由「阿義」及姓名年籍均不詳之華裔男
      子提供予被告二人之臺灣與泰國間之來回機票，係屬其等
      進行本案運輸毒品犯罪之必要交通支出，非供其等運輸毒
      品犯罪之用，亦非屬被告二人運輸毒品所得之對價，難認
      與其等本案運輸毒品犯罪有直接關聯性，尚不得依毒品危
      害防制條例第19條第1項規定宣告沒收，併此敘明。
據上論斷，應依刑事訴訟法第369條第1項前段、第364條、第299
條第1項前段，毒品危害防制條例第4條第1項、第18條第1項前段
、第19條第1項，懲治走私條例第2條第1項、第11 條，刑法第11
條前段、第28條、第55條、第47條、第37條第1 項，判決如主文
。
本案經檢察官陳維練到庭執行職務。
中　　華　　民　　國　　94　　年　　10　　月　　19　　日
　　　　　　　　　刑事第十二庭  審判長法　官  李文成
　　　　　　　　　　　　　　　　　    法　官  周盈文
　　　　　　　 　 　　　　　　　　　　法　官  王復生
以上正本證明與原本無異。
如不服本判決，應於收受送達後十日內向本院提出上訴書狀，其
未敘述上訴之理由者並得於提起上訴後十日內向本院補提理由書
（均須按他造當事人之人數附繕本）。
                                      書記官  王宜玲
中　　華　　民　　國　　94　　年　　11　　月　　1 　　日
附錄：本案論罪科刑法條全文
毒品危害防制條例第4條第1項
製造、運輸、販賣第1級毒品者，處死刑或無期徒刑；處無期徒
刑者，得併科新臺幣一千萬元以下罰金。
懲治走私條例第2條第1項
私運管制物品進口、出口逾公告數額者，處七年以下有期徒刑，
得併科新臺幣三百萬元以下罰金。
附表
┌──┬─────┬───────┬──────┬───────┐
│編號│攜 帶 人  │ 海洛因重量   │ 包裝重量   │其他扣案物品  │
├──┼─────┼───────┼──────┼───────┤
│一  │ 丁○○   │淨重二一八五點│三六九點五二│藍色行李箱一只│
│    │          │一０公克，純度│公克        │、諾基亞牌行動│
│    │          │百分之七六點七│            │電話手機一具  │
│    │          │一，純質淨重一│            │              │
│    │          │六七六點一九公│            │              │
│    │          │克            │            │              │
├──┼─────┼───────┼──────┼───────┤
│二  │ 丙○○   │淨重二一九六點│ 四二一點七 │綠色行李箱一只│
│    │          │六八公克，純度│ 七公克     │、摩托羅拉牌行│
│    │          │百分之七六點六│            │動電話手機一具│
│    │          │三，純質淨重一│            │              │
│    │          │六八三點三二公│            │              │
│    │          │克            │            │              │
└──┴─────┴───────┴──────┴───────┘
